臺灣嘉義地方法院刑事判決　　　　九十六年度訴字第四六三號
公　訴　人　臺灣嘉義地方法院檢察署檢察官
被　　　告　甲○○
　　　　　　　　　　生）
　　　　　　　　　　號
　　　　　　丁○○
　　　　　　　　　　）
　　　　　　　　　　號
　　　　　　　　　　一之一號二.
　　　　　　戊○○
　　　　　　　　　　日生）
　　　　　　　　　　號
共　　　同
指定辯護人　楊漢東律師
上列被告等因行使偽造貨幣等案件，經檢察官提起公訴（九十五
年度偵字第六七七九號），本院判決如下：
    主  文
甲○○共同犯行使偽造通用紙幣罪，處有期徒刑壹年捌月，緩刑
肆年。偽造之新臺幣壹仟元紙幣捌拾張均沒收。
丁○○、戊○○共同犯行使偽造通用紙幣罪，各處有期徒刑壹年
陸月，均減為有期徒刑玖月，均緩刑年。偽造之新臺幣壹仟元
紙幣捌拾張均沒收。
    事  實
一、甲○○於民國九十五年九月初某日，在臺北市內湖區德安百
    貨旁巷子，拾獲疑似他人丟棄（無證據證明為他人所遺失之
    物）之面額新臺幣（下同）壹仟元均足以使一般人誤認為真
    幣而矇混使用之偽造通用紙幣八十張（內至少含編號EB七一
    六一六三JR號十二張、編號LM五六四二二五XQ號十八張、編
    號LM五六四六四六XQ號十三張、編號LM五六四二四二XQ號十
    八張等），並明知上開紙幣非真鈔，係偽造，竟基於反覆多
    次行使偽造通用紙幣之犯意，持上揭偽鈔至臺北市多家商店
    購買便宜商品找換真鈔而行使，而多次成功取得便宜商品及
    找換真鈔，亦有數次經商店人員發覺有異拒收而未能得逞。
    其後於同年九月十三日，駕駛車牌號碼六二七五－DY號自用
    小客車與丁○○、戊○○一同南下遊玩，而丁○○、戊○○
    於途中經甲○○告知後均明知甲○○持有上開偽鈔，仍與甲○○共同基於上開犯意，於途中用餐或購買食物等消費時，
    推由甲○○持上揭偽鈔在臺中市等地之店家行使，並多次行
    使成功且找換真鈔。又於同年月十四日晚上九時三十五分許
    ，三人將上揭汽車停放在嘉義縣大林鎮某處後，由甲○○則
    持上開偽鈔，徒步至嘉義縣大林鎮○○路七號由乙○○看管
    之富生藥局，表明購買價值一百元之酸痛藥布一包，並將上
    揭偽鈔一張交付乙○○以行使之，經乙○○察覺甲○○所交
    付之紙幣有異而拒收，甲○○旋藉故離去而未能得逞。再於
    同日晚上九時四十分許，由甲○○徒步至嘉義縣大林鎮○○
    路四十二號由丙○○看管之立安藥局，表明購買價值一百五
    十元之酸痛藥布一包，並將上開偽鈔一張（編號LM五六四六
    四六XQ號）交付丙○○以行使，丙○○誤以為真鈔而將酸痛
    藥布一包及現金八百五十元交與甲○○，甲○○得手後離去
    。嗣乙○○將上情報警處理，丙○○亦察覺甲○○所交付之
    紙幣一張係偽造而持往警局報警後，警方循線於同日晚上九
    時四十五分許，在嘉義縣大林鎮○○路八號前，查獲甲○○
    、丁○○及戊○○，並在三人所乘坐之車輛內查獲上開偽鈔
    五十六張、詳如附表所示之物，及自戊○○之皮夾內查獲上
    開偽鈔四張，並由丙○○提出甲○○所交付之偽鈔一張，始
    查悉上情。
二、案經嘉義縣警察局民雄分局報告臺灣嘉義地方法院檢察署檢
    察官偵查起訴。
    理  由
一、上開犯罪事實，業據被告甲○○、丁○○、戊○○三人於本
    院審理時均坦白承認，核與證人呂正哲、乙○○及丙○○之
    證詞相符，此外，並有臺灣銀行嘉義分行九十五年九月十九
    日嘉義出字第○九五○○○六三七一一號函、中央印製廠九
    十五年九月二十九日中印發字第○九五○○○四五八○號鑑
    定報告，鑑定結果為「該批壹仟元偽鈔均以彩色噴墨方式仿
    印，無凹版印紋凸起效果，紙張非鈔券紙，水印以灰色墨在
    紙張背面仿製，安全線以燙印箔膜（含面額數字）仿鈔券正
    面五段裸露部分，左下角面額字以亮光物質仿折光變色油墨
    。」、臺灣嘉義地方法院檢察署檢察官勘驗筆錄、法務部調
    查局測謊報告書及測謊鑑定過程參考資料、搜索筆錄、扣押
    書、被害報告單、贓物認領保管單、0000000000
    號碼通訊紀錄、0000000000號碼通訊紀錄、00
    00000000號碼通訊紀錄、威寶電信0000000
    000、0000000000門號之申請書、申請資料各
    一份、查獲照片二十四張等在卷可參，及上開偽鈔共六十一
    張扣案可憑。本件事證明確，被告等犯行已堪認定。
二、按刑事法若干犯罪行為態樣，本質上原具有反覆、延續實行
    之特徵，立法時既予特別歸類，定為犯罪構成要件之行為要
    素，則行為人基於概括之犯意，在密切接近之一定時、地持
    續實行之複次行為，倘依社會通念，於客觀上認為符合一個
    反覆、延續性之行為觀念者，於刑法評價上，即應僅成立一
    罪。學理上所稱「集合犯」之職業性、營業性或收集性等具
    有重複特質之犯罪均屬之，例如經營、從事業務、收集、販
    賣、製造、散布等行為概念者是（最高法院九十五年度臺上
    字第一○七九號刑事判決可資參考），而行使偽鈔本質上原
    具有反覆、延續實行之特徵，且本件之被告等係基於反覆多
    次行使之犯意，在密切接近之一定時、地持續實行之複次行
    為，應認為係集合犯，於刑法評價上，不論該複次行為有既
    遂、未遂，仍應僅成立一既遂罪。是核被告三人所為，均係
    犯刑法第一百九十六條第一項之行使偽造通用紙幣罪。又被
    告三人就所涉行使偽造通用紙幣罪有犯意聯絡，為共同正犯
    。再行使偽造通用紙幣，本含有詐欺性質，苟其行使之偽幣
    ，在形式上與真幣相同，足以使一般人誤認為真幣而矇混使
    用者，即屬行使偽造紙幣而不應以詐欺罪論擬（最高法院二
    十九年上字第一六四八號判例可資參酌），是起訴意旨認被
    告等上開所為並犯刑法第三百三十九條之詐欺取財罪，且與
    上開行使偽造通用紙幣罪間，有想像競合犯之裁判上一罪關
    係，尚有誤會。查被告甲○○係於偶然之情形下拾獲上開偽
    鈔，並非故意購入或取得，嗣與被告丁○○、戊○○均一時
    興起貪念而持以行使，然念及被告等均僅二十餘歲，尚屬年
    輕，且犯後尚能坦承犯行，知所悔悟，是應係被告等一時短
    於思慮，致罹重刑，核被告等所為，實屬情輕法重，客觀上
    足以引起一般之同情，縱處最低度刑，猶嫌過重且失之苛酷
    ，依其情節尚堪憫恕，爰均依刑法第五十九條酌減其刑。爰
    審酌被告等犯罪之動機、目的、手段、智識程度、生活狀況
    、犯後坦承犯行尚知悔悟之態度、均年紀尚輕、及被告甲○○立於本案主導者之地位等一切情狀，分別量處如主文所示
    之刑。
三、又按犯罪在九十六年四月二十四日以前者，除本條例另有規
    定外，依下列規定減刑：一、死刑減為無期徒刑。二、無期
    徒刑減為有期徒刑二十年。三、有期徒刑、拘役或罰金，減
    其刑期或金額二分之一。中華民國九十六年罪犯減刑條例第
    二條第一項定有明文。而被告丁○○、戊○○上開犯行之犯
    罪時間在九十六年四月二十四日以前，復無該條例所規定不
    得減刑之例外情形，自合於上開條例第二條第一項第三款之
    規定，均應依法減其宣告刑二分之一。
四、查被告等均未曾因故意犯罪受有期徒刑以上刑之宣告，此有
    臺灣高等法院被告前案紀錄表三份存卷可考，渠等因年紀尚
    輕而一時失慮，偶罹刑典，且犯後坦承犯行尚知悔悟，經此
    偵查、審判之教訓，自當知所警惕，均信無再犯之虞，本院
    認所宣告之刑以暫不執行為適當，分別依刑法第七十四條第
    一項第一款規定，就被告甲○○部分併予宣告緩刑四年，就
    被告丁○○、戊○○部分併予宣告緩刑三年，以啟自新。
五、上開偽造面額壹仟元紙幣共八十張，雖有部分業經被告行使
    而未扣案，然無事證遽認業已滅失無存，不問屬於犯人與否
    ，均應依刑法第二百條規定宣告沒收。至其他扣案物品混有
    被告甲○○自己所有及以上開偽鈔購買、找換所得，已難區
    別辨認，且上開物品縱未宣告沒收，亦與公共利益或公共安
    全之維護並無重大違背，爰均不併予宣告沒收，附此敘明。
六、公訴意旨另以：被告甲○○意圖供行使之用，於不詳時、地
    ，向姓名年籍均不詳之人，以不詳代價收集上開面額壹仟元
    之偽造通用紙幣並伺機行使。因認被告甲○○犯收集偽造通
    用紙幣罪（然應為行使通用偽造紙幣罪所吸收，不另論罪）
    云云。而公訴意旨認被告甲○○犯收集偽造通用紙幣罪，無
    非係以被告甲○○經測謊就「本案的偽鈔是其撿來的」之回
    答，呈情緒波動之反應，研判有說謊之法務部調查局測謊報
    告書及測謊鑑定過程參考資料一份為其論據。經查，被告甲○○實施測謊結果，就「本案的偽鈔是其撿來的」之回答，
    呈情緒波動之反應，認應有說謊等情，雖有上開報告書可參
    。而查本件測謊程序之要件雖未欠缺（參見偵卷第一一三至
    一二六頁），上開測謊鑑定結果固有證據能力。惟關於被告
    之測謊鑑定，僅為本案判斷基礎之一，相較於其他事證，並
    無明顯優越之地位，演繹最高法院歷來判決就測謊鑑定報告
    證據價值所揭示之意旨，測謊鑑定報告並非唯一且突出之優
    勢證據，厥應綜合其他事證之質量，相互辯駁印證，始得進
    以判斷待證事項之真實或存否。再者，測謊檢查與緘默權間
    之緊張關係，雖有究係針對非供述證據（生理變化）鑑定，
    抑或其仍為供述採取本質之爭論，然無異議者，厥為驗證受
    測者應答與犯罪攸關之問題呈情緒波動反應之測謊結果，要
    非等同於（任意性）自白。換言之，犯罪嫌疑人之辯解，縱
    呈情緒波動反應而鑑定為說謊，然揆諸測謊鑑定之本質從受
    測者未徵顯於外之生理變化與提問題旨間之相對關係，顯示
    出回答之虛假，或可推論犯罪嫌疑人內心係肯認設問之題旨
    ，卻刻意矯飾而言不由衷，但卻絕非等同於其就題旨事實自
    認甚或就犯行自白，殆無疑義。再者，刑法第一百九十六條
    第一項之收集偽造通用紙幣罪，所謂之「收集」，係指收買
    受贈互換等一切行為，在收取以前，即有行使之犯罪意思者
    而言（最高法院二十六年渝上字第八六七號判例參照）。而
    本件起訴意旨指訴被告甲○○收集偽鈔之時、地、代價、對
    象均係記載「於不詳時、地，向姓名年籍均不詳之人，以不
    詳代價『收集』……」未有相關卷證可資佐憑，訊據被告甲○○遭查獲後大致坦承行使偽造通用紙幣犯行，就該等偽鈔
    由來，即迭次陳稱係於遭查獲前約二星期某日在臺北市巷子
    內拾獲乙節不移，無不可採信之理由。茲該等偽鈔既係被告
    甲○○所拾獲（無證據證明為他人所遺失之物），自非被告
    甲○○於取得該等偽鈔前，即有行使之犯罪意思，自無收集
    之疑義甚明。綜上，自不得僅以被告甲○○實施測謊結果，
    雖就「本案的偽鈔是其撿來的」之回答，呈情緒波動之反應
    ，認應有說謊之情，遽依此作為判決被告甲○○有收集偽造
    通用紙幣犯行之唯一依據。此外，復無其他積極證據足資證
    明被告甲○○有何檢察官所指之收集偽造通用紙幣之犯行，
    基於無罪推定原則，本應就此部分為無罪之諭知，惟因檢察
    官認此部分若有罪，將為前開論罪部分所吸收，爰不另為無
    罪之諭知，附此敘明。
七、據上論斷，應依刑事訴訟法第二百九十九條第一項前段，刑
    法第二十八條、第一百九十六條第一項、第五十九條、第七
    十四條第一項第一款、第二百條，刑法施行法第一條之一第
    一項、第二項前段，中華民國九十六年罪犯減刑條例第二條
    第一項第三款、第七條，判決如主文。
本案經檢察官徐鈺婷到庭執行職務。
中　　華　　民　　國　九十六　年　   九　 　月  十八　日
                  刑事第四庭審判長  法  官  蔡憲德
                                    法  官  王慧娟
                                    法  官  吳育霖
上列正本證明與原本無異。
如不服本判決，應於判決送達後十日內向本院提出上訴狀，上訴
書狀依法應敘述具體理由，如未敘述具體理由者，應於上訴期間
屆滿後二十日內補提理由書於本院（均應附繕本）。告訴人或被
害人如對於本判決不服者，應具備理由請求檢察官上訴，其上訴
期間之計算係以檢察官收受判決正本之日期為準。
中　　華　　民　　國　九十六　年　   九　 　月  十八　日
                                    書記官  林美芳
附錄本案論罪科刑法條：
中華民國刑法第一百九十六條（行使收集或交付偽造變造通貨、
幣券罪）
行使偽造、變造之通用貨幣、紙幣、銀行券，或意圖供行使之用
而收集或交付於人者，處三年以上十年以下有期徒刑，得併科五
千元以下罰金。
收受後方知為偽造、變造之通用貨幣、紙幣、銀行券而仍行使，
或意圖供行使之用而交付於人者，處五百元以下罰金。
第一項之未遂犯罰之。
附表：
┌──┬────────┬───┬──────────────┐
│編號│扣押品名稱      │數量  │備註                        │
├──┼────────┼───┼──────────────┤
│ 一 │偽造之壹仟元紙鈔│六十一│編號EB七一六一六三JR號十二張│
│    │                │張    │、編號LM五六四二二五XQ號十八│
│    │                │      │張、編號LM五六四六四六XQ號十│
│    │                │      │三張、編號LM五六四二四二XQ號│
│    │                │      │十八張。                    │
├──┼────────┼───┼──────────────┤
│ 二 │面額壹佰元紙鈔  │二二一│                            │
│    │                │張    │                            │
├──┼────────┼───┼──────────────┤
│ 三 │面額伍佰元紙鈔  │三十二│                            │
│    │                │張    │                            │
├──┼────────┼───┼──────────────┤
│ 四 │傳輸速接延長線  │一個  │全新品未開拆。              │
├──┼────────┼───┼──────────────┤
│ 五 │汽車救援線      │一個  │                            │
├──┼────────┼───┼──────────────┤
│ 六 │迷你輪延長線    │一個  │全新品未開拆。              │
├──┼────────┼───┼──────────────┤
│ 七 │CD夾            │一個  │全新品未開拆。              │
├──┼────────┼───┼──────────────┤
│ 八 │鏡子            │一個  │                            │
├──┼────────┼───┼──────────────┤
│ 九 │二手車訊        │一個  │全新品未開拆。              │
├──┼────────┼───┼──────────────┤
│ 十 │空白信封        │一包  │                            │
├──┼────────┼───┼──────────────┤
│十一│雄獅牌螢光筆    │一組  │全新品未開拆。              │
├──┼────────┼───┼──────────────┤
│十二│拔汗毛器        │一個  │全新品未開拆。              │
├──┼────────┼───┼──────────────┤
│十三│KIWI牌鞋油      │二盒  │全新品未開拆。              │
├──┼────────┼───┼──────────────┤
│十四│張國周強胃散    │六罐  │一罐曾開封、五罐未開封。    │
├──┼────────┼───┼──────────────┤
│十五│LM牌香菸散包    │九包  │全新品。                    │
├──┼────────┼───┼──────────────┤
│十六│七星牌香菸散包  │十二包│全新品。                    │
├──┼────────┼───┼──────────────┤
│十七│萬寶路牌香菸散包│四包  │全新品。                    │
└──┴────────┴───┴──────────────┘
（以下空白）
